【裁判字號】    99,易,2136
【裁判日期】    991214
【裁判案由】    詐欺
【裁判全文】
臺灣高雄地方法院刑事判決              99年度易字第2136號
公  訴  人  臺灣高雄地方法院檢察署檢察官
被      告  吳沂庭
上列被告因詐欺案件，經檢察官提起公訴（98年度偵字第32932
號、99年度偵字第1972、3909、4629、8646、8769號），本院判
決如下：
    主  文
吳沂庭幫助犯詐欺取財罪，處有期徒刑月，如易科罰金，以新
臺幣壹仟元折算壹日。
    事  實
一、吳沂庭（原名吳寶雲）可預見一般取得他人金融帳戶常與財
    產犯罪有密切關聯，亦知悉詐欺集團等不法分子經常利用他
    人存款帳戶、提款卡、密碼以轉帳方式詐取他人財物，並藉
    此逃避追查，若將自己之金融帳戶資料供他人使用，該帳戶
    有可能被作為詐財及掩飾犯行之工具，仍基於幫助詐欺取財
    之不確定故意，於民國98年7 月22日前某日，在其位於高雄
    縣鳳山市○○街14巷28號6 樓之住處，將其所有之中華郵政
    股份有限公司（下稱中華郵政）高雄前鎮郵局帳號0000000-
    0000000 號帳戶之存摺、提款卡、密碼及印章，提供予林永
    昌（由本院另案審理中）及其所屬之詐騙集團使用，幫助他
    人從事詐欺犯罪。嗣該詐騙集團成員取得吳沂庭上開帳戶後
    ，即共同意圖為自己不法之所有，基於詐欺取財之犯意聯絡
    及行為分擔，推由某詐騙集團成員，於98年7 月下旬，在「
    雅虎奇摩」網站上刊登假廣告，佯稱拍賣「Sony T900 型數
    位相機」、「San Sports摺疊車」「賀寶芙健康食品」、「
    數位相機」、「KHS 腳踏車」、「Asus701SD 筆記型電腦」
    等商品，致李維祥、陳膺仁、吳青樺、林雅荺（起訴書誤載
    為林雅「筠」）、何宛柔、王沼楠等人上網瀏覽該等廣告後
    ，誤信對方有出售商品之真意，而陷於錯誤，遂於下標後依
    指示，分別於附表所示時間、地點，各匯款如附表所示之款
    項至吳沂庭上開帳戶內，旋遭提領一空。嗣李維祥、陳膺仁
    、吳青樺、林雅荺、何宛柔、王沼楠等人匯款後，遲未領得
    商品，方知受騙，經報警而循線查獲。
二、案經台北市政府警察局內湖分局移請、基隆市警察局第四分
    局報告暨台北縣政府警察局中和第一分局移請臺灣板橋地方
    法院檢察署、嘉義市政府警察局第一分局報請臺灣嘉義地方
    法院檢察署、桃園縣政府警察局大園分局報請臺灣桃園地方
    法院檢察署、台中市警察局第二分局報請臺灣台中地方法院
    檢察署呈請臺灣高等法院檢察署檢察長令轉臺灣高雄地方法
    院檢察署檢察官偵查起訴。
    理  由
壹、程序部分
    按被告以外之人於審判外之陳述，雖不符刑事訴訟法第159
    條之1 至第159 條之4 之規定，而經當事人於審判程序同意
    作為證據，法院審酌該言詞陳述或書面陳述作成時之情況，
    認為適當者，亦得為證據；當事人、代理人或辯護人於法院
    調查證據時，知有第159 條第1 項不得為證據之情形，而未
    於言詞辯論終結前聲明異議者，視為有前項之同意，刑事訴
    訟法第159 條之5 定有明文。本判決所引用具傳聞性質之各
    項證據資料，業經本院於審判期日依法踐行調查證據程序，
    檢察官、被告就上開證據之證據能力均未爭執，且於言詞辯
    論終結前亦未聲明異議，復查無依法應排除證據能力之情形
    ，依上開規定，均應有證據能力。
貳、實體部分
一、訊據被告吳沂庭固供承確有交付其所有之上開中華郵政高雄
    前鎮郵局之存摺、提款卡、密碼及印章予林永昌等情不諱，
    然矢口否認有何幫助詐欺之犯行，辯稱：伊係委託林永昌幫
    忙辦貸款，因林永昌表示要幫伊製作虛偽之資金流向及交易
    紀錄，以便貸得款項，故將上開帳戶之存摺、提款卡、密碼
    及印章均交付林永昌，不知林永昌將伊之上開帳戶交予詐欺
    集團成員供詐騙使用云云。惟查：
  (一)上開中華郵政高雄前鎮郵局帳號0000000-0000000 號帳戶係
    被告以原名吳寶雲於96年8 月8 日申請開設，嗣經申請帳戶
    更名為吳沂庭，有郵政存簿儲金立帳申請書、申請變更帳戶
    事項申請書各1 紙附卷可稽（偵B5卷第18、21頁），又如附
    表編號1 至6 所示之被害人，均遭不詳詐欺集團成員佯稱網
    路拍賣詐騙，致陷於錯誤，而於如附表所示時間、地點，分
    別以匯款或網路轉帳如附表所示之金額，共計新臺幣（下同
    ）30,180元存入被告上開帳戶內，旋遭人提領一空等情，業
    據被害人李維祥、陳膺仁、吳青樺、林雅荺、何宛柔、王沼
    楠分別於警詢及偵查中證述綦詳（偵B11 卷第2 至3 頁、第
    41頁、偵B9卷第5 至6 頁、偵B5卷第8 至9 頁、偵B13 卷第
    3 至4 頁、警A1卷第6 至8 頁、警A2卷第1 至3 頁），並有
    被告帳戶之查詢未印摺交易詳情、客戶歷史交易清單等附卷
    可稽（偵B11 卷第15頁、偵B9卷第19頁、偵B5卷第22頁、偵
    B13 卷第14頁、警A1卷第21頁、警A2卷第9 頁），及雅虎奇
    摩拍賣網站拍賣資料（偵B13 卷第17頁、警A2卷第11頁、偵
    B9卷第13頁）、匯款資料（偵B11 卷第6 頁、偵B9卷第8 頁
    、偵B5卷第23頁、偵B13 卷第16頁、警A1卷第9 頁、警A2卷
    第10頁）等存卷可佐，足認上揭被害人等確係遭不詳詐欺集
    團成員詐騙而受騙匯款，此部分之事實堪以認定。
  (二)被告雖辯稱其乃委託林永昌辦貸款，始交付帳戶存摺、提款
    卡及密碼云云，惟被告先於偵查中陳稱：是伊要辦貸款，因
    之前曾請林永昌辦過信貸、房貸皆無問題，所以信任林永昌
    等語（偵B1卷第20頁），嗣於本院準備程序及99年11月2 日
    審理時改稱：本件是伊舅舅呂文守要以伊名義辦貸款，伊要
    幫助舅舅，故同意將帳戶資料拿給舅舅交付林永昌辦貸款；
    當時是在瑞春街住處，由伊將存摺、提款卡、密碼及印章等
    資料交給林永昌（本院審易卷第48頁反面、本院易字卷第42
    頁、第26頁），於99年11月30日本院審理中再改稱：伊因當
    時未婚生子，所以委託林永昌幫伊辦貸款等語（本院易字卷
    第42頁反面），對於究係何人委託林永昌辦理貸款、何人將
    系爭帳戶資料交付林永昌等節，前後供述反覆不一，辯解是
    否屬實，顯已有疑。又衡諸現今社會正常辦理貸款之管道，
    舉凡金融機構、理財公司甚或向民間借貸，除要求貸款人提
    出相關身分證明文件以簽訂借貸契約，提供財力證明或簽立
    本票擔保外，並無要求貸款人應交付帳戶之存摺、提款卡、
    密碼及印章，更無以替貸款人製作虛偽資金流向、資力證明
    貸得款項之方式，而依證人呂文守於本院審理中證稱：被告
    當時無工作，經濟狀況不佳，無法以正常管道辦理貸款，故
    在瑞春街住處交付帳戶資料予林永昌幫忙辦貸款等語（本院
    易字卷第26頁反面至第27頁反面），顯見被告辯稱委託林永
    昌製作虛偽之資力證明以便貸款云云，顯已非正常合法之程
    序至明。況被告於本院審理中自承與林永昌不熟識（本院易
    字卷第42頁），竟將系爭帳戶之存摺、提款卡、密碼連同印
    章等全數交付林永昌，倘其所辯為真，則經銀行核撥貸款後
    ，被告如何自帳戶內提領款項？又如何能避免林永昌將該貸
    得款項挪為己用？是被告上開所辯俱與常理有悖，要無可採
    。
  (三)再金融帳戶係個人理財之工具，一般人向金融機構開設帳戶
    ，並無任何法令之限制，只須提出雙證件（含國民身分證以
    外之另一證件）及印章即可辦理開戶，此為眾所週知之事實
    ，則依一般人之社會生活經驗，苟見他人不自行申請開立帳
    戶而蒐集不特定人之帳戶使用，衡情應可知悉被蒐集之帳戶
    係被利用為與財產有關之犯罪工具。近來利用人頭帳戶詐欺
    取財之犯罪類型層出不窮，該等犯罪多數均係利用人頭帳戶
    作為出入帳戶，並經媒體廣為報導，被告係智識正常之成年
    人，對此亦應有所知悉，參以被告已於偵查中供承：伊知道
    林永昌專門收購帳戶，且林永昌也以人頭去辦易付卡等語（
    偵B1卷第28頁），及其於本院審理中供承：伊知道不能隨便
    將帳戶交給別人，也知道將存摺、提款卡及密碼交給林永昌
    後，他就能隨意提領使用（本院易字卷第42至43頁），顯見
    其主觀上確已預見提供自己之金融帳戶提款卡及密碼予他人
    使用，可能遭詐騙集團用於不法，竟仍提供自己帳戶供他人
    使用，足認其確有幫助他人詐欺取財之不確定故意甚明。至
    證人林永昌經本院依法傳、拘雖未到庭，惟被告於交付系爭
    帳戶資料予林永昌時，對於該帳戶將為他人持以犯罪之事實
    確有所預見，而具不確定故意，業如前述，是尚難以證人林
    永昌未到庭乙節為其有利之認定。
  (四)綜上，被告所辯純係事後卸責之詞，不足採信。事證明確，
    被告前開犯行，應堪認定。
二、查本案並無證據證明被告曾參與詐欺取財之構成要件行為，
    是被告單純提供其所有之前揭帳戶存摺、提款卡、密碼及印
    章，供不詳之成年詐欺集團成員對被害人等實施詐欺行為後
    之取款使用，應係對於他人已遂行之詐欺取財犯行資以助力
    ，核其所為，係犯刑法第30條第1 項前段、第339 條第1 項
    之幫助詐欺取財罪，爰依刑法第30條第2 項規定，按正犯之
    刑減輕之。被告以一提供帳戶之幫助詐欺行為，同時侵害被
    害人李維祥、陳膺仁、吳青樺、林雅荺、何宛柔、王沼楠等
    6 人之財產法益，為同種想像競合犯，應從重論以一幫助詐
    欺罪處斷。審酌被告提供帳戶供不法詐騙集團使用，造成執
    法機關查緝犯罪行為人及被害人求償上之困難，助長社會犯
    罪風氣，危害社會治安，所為實無可取，犯後復否認犯行，
    未見悔意，惟念其無犯罪前案紀錄，素行良好，有臺灣高等
    法院被告前案紀錄表在卷可稽，本次幫助詐欺之罪質、惡性
    非屬重大，及被害人等所受損害共30,180元（不含手續費）
    等一切情狀，量處如主文所示之刑，並諭知易科罰金之折算
    標準，以資懲儆。
據上論斷，依刑事訴訟法第299 條第1 項前段，刑法第30條第1
項前段、第2 項、第339 條第1 項、第55條、第41條第1 項前段
，刑法施行法第1 條之1 ，判決如主文。
本案經檢察官鄭靜筠到庭執行職務。
中    華    民    國    99    年    12    月    14    日
                刑事第十一庭   審判長法  官  李代昌
                                     法  官  林正忠
                                     法  官  林韋岑
以上正本證明與原本無異。
如不服本判決應於收受判決後10日內向本院提出上訴書狀，並應
敘述具體理由。其未敘述上訴理由者，應於上訴期間屆滿後20日
內向本院補提理由書(均須按他造當事人之人數附繕本)「切勿逕
送上級法院」。
中    華    民    國    99    年    12    月    14    日
                                     書記官  黃旭淑
附表：
 ┌──┬───┬──────┬───────┬─────┬────┐
 │編號│被害人│遭詐騙匯款時│   匯款地點   │ 匯款金額 │下標商品│
 │    │      │間          │              │（新臺幣）│        │
 ├──┼───┼──────┼───────┼─────┼────┤
 │ 1  │李維祥│98年7月22日 │台北縣中和市某│  4,500元 │SonyT900│
 │    │      │22時許      │處            │          │型數位相│
 │    │      │            │              │          │機      │
 ├──┼───┼──────┼───────┼─────┼────┤
 │ 2  │陳膺仁│98年7月23日 │台北市○○路三│  2,300元 │San     │
 │    │      │13時許      │段49號「7-11超│（不含手續│Sports  │
 │    │      │            │商」ATM       │費17元）  │摺疊車  │
 ├──┼───┼──────┼───────┼─────┼────┤
 │ 3  │吳青樺│98年7月23日 │台北地區某處  │  4,880元 │賀寶芙健│
 │    │      │18時許      │（網路轉帳）  │（不含手續│康食品  │
 │    │      │            │              │費17元）  │        │
 ├──┼───┼──────┼───────┼─────┼────┤
 │ 4  │林雅荺│98年7月23日 │桃園縣大園鄉果│  4,500元 │數位相機│
 │    │（起訴│21時16分許  │林村拔仔林「果│          │        │
 │    │書誤載│（起訴書誤載│林郵局」ATM   │          │        │
 │    │為林雅│為同日21時10│              │          │        │
 │    │筠）  │分）        │              │          │        │
 ├──┼───┼──────┼───────┼─────┼────┤
 │ 5  │何宛柔│98年7月24日 │台中市北區五常│ 10,000元 │KHS腳踏 │
 │    │      │零時30分許（│街36號        │（不含手續│車      │
 │    │      │起訴書誤載為│（網路轉帳）  │費10元）  │        │
 │    │      │同日零時10  │              │          │        │
 │    │      │分）        │              │          │        │
 ├──┼───┼──────┼───────┼─────┼────┤
 │ 6  │王沼楠│98年7 月24日│嘉義市○○○路│  4,000元 │Asus701S│
 │    │      │凌晨0 時27分│「中國信託銀行│          │D筆記型 │
 │    │      │（起訴書誤載│」ATM         │          │電腦    │
 │    │      │為同日凌晨零│              │          │        │
 │    │      │時20分）    │              │          │        │
 └──┴───┴──────┴───────┴─────┴────┘
【附錄本判決論罪科刑法條】
中華民國刑法第30條：
幫助他人實行犯罪行為者，為幫助犯。雖他人不知幫助之情者，
亦同。
幫助犯之處罰，得按正犯之刑減輕之。
中華民國刑法第339條：
意圖為自己或第三人不法之所有，以詐術使人將本人或第三人之
物交付者，處 5 年以下有期徒刑、拘役或科或併科 1 千元以下
罰金。
以前項方法得財產上不法之利益或使第三人得之者，亦同。
前二項之未遂犯罰之。

司法院資訊處製作；財團法人民間司法改革基金會備份。
